【裁判字號】    99,易,2908
【裁判日期】    991029
【裁判案由】    重利
【裁判全文】
臺灣臺北地方法院刑事判決              99年度易字第2908號
公  訴  人  臺灣臺北地方法院檢察署檢察官
被      告  甲○○
            丙○○
上列被告因重利案件，經檢察官聲請簡易判決處刑（99年度偵字
第14527 號），本院認不宜逕以簡易判決處刑（99年度簡字第38
27號），改依通常程序審理，判決如下：
    主  文
甲○○共同乘他人急迫貸以金錢，而取得與原本顯不相當之重利
，共肆罪，均累犯，各處拘役拾日，如易科罰金，均以新臺幣
壹仟元折算壹日。應執行拘役壹佰日，如易科罰金，以新臺幣壹
仟元折算壹日。
丙○○共同乘他人急迫貸以金錢，而取得與原本顯不相當之重利
，共肆罪，各處拘役貳拾日，如易科罰金，均以新臺幣壹仟元折
算壹日。應執行拘役陸拾日，如易科罰金，以新臺幣壹仟元折算
壹日。
    事  實
一、甲○○（綽號阿男）曾因偽證案件，經臺灣板橋地方法院97
    年度訴字第4536號刑事判決判處有期徒刑8 月，減為有期徒
    刑4 月，甫於民國98年9 月5 日縮刑期滿執行完畢。詎甲○○猶不知悔改，竟與丙○○（綽號阿豐）相互協助收款事宜
    ，而共同乘他人急迫而貸以金錢，並取得與原本不相當重利
    之犯意聯絡，自99年3 月間起，分別為下列犯行：(一)緣真實
    姓名年籍不詳、綽號「阿信」之成年男子乘乙○○急需資金
    週轉之際，於99年1 月初，貸以新臺幣（下同）1 萬元並約
    定重利，嗣因乙○○不堪負荷，「阿信」轉而介紹乙○○向
    甲○○、丙○○借款，甲○○、丙○○乃於99年3 、4 月間
    ，乘乙○○急迫之際，先後貸款15,000元、1 萬元及2 萬元
    與乙○○，並以如附表所示編號1 、2 、3 所示利息計算方
    式，向乙○○收取如附表編號1 、2 、3 所示與原本顯不相
    當之重利。(二)丙○○於99年3 、4 月間，乘藍惠瑩急需資金
    週轉之際，分別貸以5,000 元、1 萬元不等之金額，並以如
    附表編號4 所示方式計息，再由丙○○、甲○○打電話邀約
    藍惠瑩前來，收取如附表編號4 所示與原本顯不相當之重利
    。嗣甲○○、丙○○於99年6 月3 日下午4 時35分許，在臺
    北市中山區○○○路419 巷3 號前，向乙○○索取借款利息
    時，為警當場查獲，並扣得甲○○持有之行動電話門號0000
    000000、0000000000號SIM 卡2 張、丙○○持有之行動電話
    門號0000000000號SIM 卡1 張、藍惠瑩簽發面額3 萬元本票
    1 張、藍惠瑩之駕駛執照影本1 張、行車執照影本1 張、計
    程車駕駛人執業登記證影本1 張、繳款日期卡1 盒、空白本
    票1 本，始查悉上情。
二、案經臺北市政府警察局松山分局移請臺灣臺北地方法院檢察
    署檢察官聲請簡易判決處刑，本院認不宜逕以簡易判決處刑
    ，改依通常程序審理。
    理  由
一、前開犯罪事實，訊據被告甲○○、丙○○於警詢、偵訊及本
    院審理中坦承不諱（見偵查卷第12至14頁、第16至17頁、第
    52至53頁、第54至55頁、第77至79頁、本院卷），並經被害
    人乙○○、藍惠瑩指述明確（見偵查卷第19至21頁、第22至
    23頁、第78頁），且有被告2 人為警查獲時扣得之被告甲○○持有之行動電話門號0000000000、0000000000號SIM 卡2
    張、被告丙○○持有之行動電話門號0000000000號SIM 卡1
    張、藍惠瑩簽發面額3 萬元本票1 張、藍惠瑩之駕駛執照影
    本1 張、行車執照影本1 張、計程車駕駛人執業登記證影本
    1 張、繳款日期卡1 盒、空白本票1 本扣案可佐（見偵查卷
    第24至27頁、第30至33頁、第36至39頁），是被告2 人任意
    性之自白，堪認與事實相符，可以採信。綜上，本案事證明
    確，被告2 人有如附表所示共同重利之犯行，洵堪認定，應
    予依法論罪科刑。
二、核被告甲○○、丙○○所為，係犯刑法第344 條重利罪。被
    告2 人就如附表所示犯行，擔任放款或收款之工作，有犯意
    聯絡及行為分擔，為共同正犯。再查，被告甲○○曾因偽證
    案件，經臺灣板橋地方法院97年度訴字第4536號刑事判決判
    處有期徒刑8 月，減為有期徒刑4 月，甫於98年9 月5 日縮
    刑期滿執行完畢等情，有臺灣高等法院被告前案紀錄表在卷
    可參（見本院卷第4 至6 頁），是被告甲○○於前次徒刑之
    執行完畢後，5 年以內故意再犯本件有期徒刑以上之罪，為
    累犯，應依法加重其刑。爰審酌被告2 人乘乙○○、藍惠瑩
    急迫之際，貸以如附表所示金錢並收取如附表所示與原本顯
    不相當之重利，造成乙○○、藍惠瑩沈重壓力，惟被告2 人
    貸與金額及收取利息總額非鉅，且犯罪後均坦白認罪，態度
    尚可，其中被告丙○○並無犯罪前科，有臺灣高等法院被告
    前案紀錄表在卷足憑（見本院卷第7 頁），素行非惡等一切
    情狀，分別量處如主文所示之刑，並分別諭知易科罰金之折
    算標準，再定應執行之刑，以示懲儆。
據上論斷，應依刑事訴訟法第452 條、第284 條之1 、第299 條
第1 項前段，刑法第28條、第344 條、第47條第1 項、第41條第
1 項前段、第51條第6 款，刑法施行法第1 條之1 第1 項、第2
項前段，判決如主文。
本案經檢察官劉文婷到庭執行職務。
中    華    民    國    99    年    10    月    29    日
                  刑事第六庭  法  官  林晏如
上正本與原本無異。
如不服本判決，應於判決送達後10日內，向本院提出上訴狀。
                              書記官  楊盈茹
中    華    民    國    99    年    11    月    1     日
附錄本案論罪科刑法條全文：
中華民國刑法第344條
乘他人急迫、輕率或無經驗貸以金錢或其他物品，而取得與原本
顯不相當之重利者，處 1 年以下有期徒刑、拘役或科或併科 1
千元以下罰金。
附表：
 ┌──┬───┬────┬───────┬─────┬──────────┬─────────┐
 │編號│被害人│借款時間│   借款地點   │   本金   │    利息計算方式    │取得金額（含本金連│
 │    │      │        │              │（新臺幣）│     （新臺幣）     │同利息，新臺幣）  │
 ├──┼───┼────┼───────┼─────┼──────────┼─────────┤
 │ １ │乙○○│99年3、4│臺北市中山區林│15,000元  │利息預扣3,000 元，每│4 至5 次，9,000 元│
 │    │      │月間某日│森北路419 巷3 │          │3 日1 期，1 期還款1,│至10,500元。      │
 │    │      │        │號「網路狂飆」│          │500 元，分10期還清，│                  │
 │    │      │        │              │          │年利率為240 ％。    │                  │
 ├──┼───┼────┼───────┼─────┼──────────┼─────────┤
 │ ２ │乙○○│99年3、4│同上          │1 萬元    │利息預扣1,000 元，每│5,000元。         │
 │    │      │月間某日│              │          │7 日為1 期，1 期還款│                  │
 │    │      │        │              │          │1,000 元，分10期還清│                  │
 │    │      │        │              │          │，年利率為120 ％。  │                  │
 ├──┼───┼────┼───────┼─────┼──────────┼─────────┤
 │ ３ │乙○○│99年3、4│同上          │2 萬元    │每3 日1 期，1 期本金│2 至3 次，4,800 元│
 │    │      │月間某日│              │          │連同利息共2,400 元，│至7,200元。       │
 │    │      │        │              │          │分10期還清，相當1 期│                  │
 │    │      │        │              │          │利息400 元，年利率為│                  │
 │    │      │        │              │          │240 ％。            │                  │
 ├──┼───┼────┼───────┼─────┼──────────┼─────────┤
 │ ４ │藍惠瑩│99年3、4│同上          │5 千元、  │每3 日1 期，每1 萬元│借款本金連同利息。│
 │    │      │月間某日│              │1 萬元    │，1 期本金連同利息共│                  │
 │    │      │        │              │          │1,200 元，分10期還清│                  │
 │    │      │        │              │          │，年利率為240 ％。  │                  │
 └──┴───┴────┴───────┴─────┴──────────┴─────────┘

司法院資訊處製作；財團法人民間司法改革基金會備份。
